臺灣臺南地方法院刑事判決
110年度交易字第706號
公  訴  人  臺灣臺南地方檢察署檢察官
被      告  吳錦隆



上列被告因公共危險案件，經檢察官提起公訴（110年度偵字第1
5211號），本院判決如下：
    主    文
吳錦隆吐氣所含酒精濃度達每公升零點二五毫克以上而駕駛動力
交通工具，處有期徒刑貳月，併科罰金新臺幣壹萬元，有期徒刑
如易科罰金，罰金如易服勞役，均以新臺幣壹仟元折算壹日。
    判決要旨
經查證結果，員警的蒐證作為並無違反法律情事，因此偵查結果
可以作為判斷事實的基礎，並足以證明被告犯罪。
    事    實
吳錦隆於110年7月17日上午8時左右，在朋友住處喝了啤酒之後
先回家休息，再於下午15時20分左右從台南市○○區○○○街000號家
中騎乘機車外出，於當天下午15時35分左右，經過台南市安南區
北汕尾三路與台江大道5段的路口，因轉彎時未開啓方向燈，被
警察攔查後聞到酒味，因而進行酒精測試，且在16時10分左右測
到他的吐氣所含酒精濃度為每公升0.35毫克。
    理    由
一、被告的辯解：
  1.警察不能無緣無故在路邊抓人酒測，我忘記當時我有無打方
    向燈。
  2.警察第一次酒測時給我一支無法吹出數據、顯然沒有經過認
    證的管子讓我吹氣，如果因此而無法測到數據，就不應該再
    叫我用第二支管子吹氣酒測。我不確定警察是否故意在第二
    支管子上塗抹酒精害我酒測值超過標準。
  3.我接受酒測的地點是台江大道，警察竟然在告發單（臺南市
    政府警察局舉發違反道路交通管理事件通知單）記錄地點是
    公學路，明顯錯誤。
  4.警察沒有當場出示酒測數據給我看。
  5.根據上述理由，我認為法院不應該處罰我。
　　
二、基礎事實：　　
    以下的事實，是被告認同的過程，且有下述證據可以證明，
    本院將以這些事實為基礎，說明被告是否成立犯罪：
　1.被告在酒測前曾經喝酒（證據：被告在警局及地檢署的筆錄
    、酒精測定紀錄表）。
　2.被告在上述時間地點，經過更換吹管之後，測得的吐氣所含
    酒精濃度為每公升0.35毫克（證據：酒精測定紀錄表、警員
    莊盛然提出的職務報告、警員密錄器錄影檔播放結果）。
　　
三、錄影檔勘驗結果：
　　本案警察攔查並要求被告接受酒測的經過，經警員隨身配戴
    的密錄器全程攝影，因此可以透過錄影檔的播放完整地呈現
    當時情形如附件的記載。
　　
四、本院的判斷：
　1.關於攔查原因：
　　①警察在攔下被告之後，兩度向被告表示「因為被告轉彎未
      打方向燈才攔下他，而後聞到酒味」（見檔案2、9），當
      時被告並未否認有此情形，也沒有向警察抗議此事。所以
      雖然沒有明確的證據證明被告有「轉彎未打方向燈」的事
      實，然而根據以上的錄影內容，本院認為被告的確有此交
      通違規的情形。所以警察是在被告違規駕駛的行為出現之
      後攔下被告，進而聞到酒味而要求被告接受酒測。
　　②根據上述說明，警察並非無緣無故攔下被告要求酒測，本
      院認為採證程序合法。
　2.關於更換吹管：
　　①在被告以第一支吹管吹氣的過程中，警員一再表示他認為
      被告「含住不吹氣」或「不確實吹氣」（影像中出現被告
      吹氣發出『噗氣聲』），並一再表明如果仍不確實吹氣，將
      視同被告拒絕酒測（檔案10、11、12）。
　　②而後，被告要求更換吹管，警員在被告面前撕開第二支吹
      管的包裝袋（產生塑膠袋聲），經過兩次吹氣，警察當場
      大聲告知產生0.35的數據（檔案12）。
　　③經由上述過程，可知警察是應被告的要求而更換吹管，並
      在被告面前當場拆封，畫面上並沒有出現警察有任何疑似
      手持其他液體或塗抹液體的動作。因此，本院認為警察更
      換吹管的作為並無違反作業程序，也沒有以外力干擾酒測
      的正確性。
　3.關於出示酒測數據：
　　①如上所示，被告更換吹管第二次確實吹氣之後，酒測器產
      生0.35的數據時，警察當場告知被告結果，且警察告知的
      數據和酒精測定紀錄表的數據相符（偵卷29頁）。
　　②而後，警察又當場出示酒精測定紀錄表給被告簽名遭到被
      告的拒絕（檔案13），因而上述酒精測定紀錄表上被告簽
      名欄是註明「拒簽」。
　　③由上可知，警察分別以口頭及出示酒精測定紀錄表讓被告
      知道酒測結果，被告主張警察未當場出示酒測數據，是不
      符合事實的辯解。
　4.關於告發單誤載地點：
　　①對被告實施酒測的警察，在填寫告發單（臺南市政府警察
      局舉發違反道路交通管理事件通知單）時，的確把地點誤
      寫成「安南區公學路5段3-102號燈桿」（偵卷31頁）。
　　②刑事法院審判案件，本就應該在調查證據之後獨立判斷事
      實。即使起訴前的偵查機關所記載的公文書發生筆誤或其
      他錯誤的情形，法院仍然應該釐清事實，不受偵查機關錯
      誤的影響。本件既然被告不否認他在起訴書所記載的地點
      接受酒測並產生0.35的數據，則警察在告發單上錯誤記載
      地點，並不影響本院的事實判斷。所以，上述告發單地點
      記載錯誤並不發生影響調查（酒測）結果的效力。
　5.結論：
　　①根據以上的說明，警察對被告實施酒測都符合法律和程序
      的要求，因此經由酒測而獲得的證據都可以作為本院判斷
      事實的證據。
　　②本案綜合判斷被告承認酒測之前喝酒後騎車，以及酒測獲
      得的數值，可以確認被告酒後騎乘機車且酒測值達到每公
      升0.35毫克，超過每公升0.25毫克的法定標準。
　　　
五、被告成立的罪名：
　　被告在喝酒後且吹氣酒精濃度超過法定標準的情形下騎乘機
    車，觸犯了刑法第185條之3第1項第1款的服用酒類致不能安
    全駕駛動力交通工具罪。
　　
六、量刑：
　1.根據前科表的記載，被告曾在92年間也因為酒駕被法院判處
    罰金新臺幣（下同）18,000元確定，但執行後距離本案酒駕
    已經超過18年，所以雖然是第二次酒駕被警查獲，不表示被
    告自我改善行為的能力欠佳，本院認為不必量處較重的刑罰
    。
　2.被告的酒測值是0.35，只超過成罪標準0.10，數值不高；且
    駕駛對於其他用路人危害風險較低的機車；又行駛在人車較
    少的安南區北汕尾三路與台江大道。此外被告過往除了上述
    酒測案件，以及105年間的傷害案件（判處拘役40日）之外
    ，沒有其他刑事犯罪前科，可認為還算是個守法公民。
　3.被告雖然在明確的證據之下，以各種無法認可的辯解主張應
    獲得無罪的判決，難以認為犯罪後態度良好。但本院認為無
    從排除被告受限於經濟能力，而希望藉由抗辯獲得無罪判決
    以免除易科罰金財務壓力的可能性。因此，本院不認為需要
    判處過重刑罰。
　4.綜合以上的說明，本院決定判處被告有期徒刑2月，且併科
    罰金10,000元（都可用1,000元與入獄1天相互折抵）。
　
根據以上說明，本院依據刑事訴訟法第299條第1項前段的規定，
判決如上。
本案經檢察官董和平提起公訴、檢察官黃信勇到庭執行職務。

中　　華　　民　　國　　110 　年　　11 　　月　  11 　日
  　　　　　　　　刑事第十庭  法　官　陳欽賢
以上正本證明與原本無異。
如不服本判決應於收受本判後20日內向本院提出上訴書狀，並應
敘述具體理由。其未敘述上訴理由者，應於上訴期間屆滿後20日
內向本院補提理由書狀（均須按他造當事人之人數附繕本）「切
勿逕送上級法院」。
  　　　　　　　　　　　　　　書記官　劉庭君
中　　華　　民　　國　　110 　年　　11　　月　　11　　日
附錄本案論罪科刑法條全文：
中華民國刑法第185條之3第1項第1款
駕駛動力交通工具而有下列情形之一者，處 2 年以下有期徒刑
，得併科 20 萬元以下罰金：
一、吐氣所含酒精濃度達每公升零點二五毫克或血液中酒精濃度
    達百分之零點零五以上。
　　
附件（勘驗結果）：　　
【檔案1】
影片時間 勘驗內容 卷證出處 00:00:00～ 00:03:00 吳錦隆頭戴安全帽，出現在畫面前方。員警對其詢問喝酒時間。員警表示要酒測，吳錦隆表示曾經被酒測過，拜託員警不要酒測。吳錦隆要求喝水，員警表示警車上沒有水。員警查驗身份，與吳錦隆閒聊上次酒駕時間並查找警車上有無礦泉水。 本院卷53頁 
【檔案2】
影片時間 勘驗內容 卷證出處 00:00:00～ 00:03:00 畫面一開始員警打開後車廂，打開車廂內之置物盒。轉頭告以被告車上沒水了。員警站在警車旁與吳錦隆對話。員警拿出酒測盒放在引擎蓋上。員警拿出手機請同事支援礦泉水。(00:02:16)員警向吳錦隆表示是因為他沒打方向燈才會攔下他，因攔下後聞到酒味故需要酒測。 同上 
【檔案3】
影片時間 勘驗內容 卷證出處 00:00:00 　 ～ 00:03:00 員警等待同事送水過程與吳錦隆閒聊，吳錦隆表示其喝了3罐酒等。員警詢問吳錦隆上次公共危險罪時間。吳錦隆持續請求員警不要酒測。 本院卷53-54頁 
【檔案7】
影片時間 勘驗內容 卷證出處 00:00:00 　 ～ 00:03:00 畫面出現第二台警車。支援員警送礦泉水給吳錦隆並向其表示是因為聞到酒味才需要酒測。員警告知酒測值規定。吳錦隆持續向員警求情，員警表示依法處理。 本院卷54頁 
【檔案9】
影片時間 勘驗內容 卷證出處 00:00:00 　 ～ 00:03:00 員警告知吳錦隆攔檢事由，並要求吳錦隆配合酒測。吳錦隆喝完手上的礦泉水後，再次要求員警拿警車後座地板上之1瓶礦泉水給他。員警再次告知吳錦隆會攔下他係因為其未打方向燈，且清楚聞到酒味，被告提及因此他不敢吹，員警勸說吳錦隆接受測。 本院卷54頁 
【檔案10】
影片時間 勘驗內容 卷證出處 00:00:00～ 00:03:00 吳錦隆飲用新的礦泉水。(00:00:31)員警拿起放置酒測包裡新的吹管(此時背景有塑膠袋聲)，並向吳錦隆說明酒測裁罰規定，再次詢問是否要拒測。員警請其對酒測儀吹氣。吳錦隆發出短促噗氣聲，疑似含住吹氣管，員警認為其並未確實吹氣，認為吳錦隆是含住吹氣管。員警告知其若始終含住不吹氣，屬於消極不配合，再給三次機會，若仍不吹氣將會依拒測處理。吳錦隆再次含住酒測儀，發出長而混雜口水之噗氣聲。 本院卷54-55頁 
【檔案11】
影片時間 勘驗內容 卷證出處 00:00:00 　 ～ 00:03:00 吳錦隆已多次對酒測儀吹氣，皆發出噗氣聲。員警以動作示意其並未吹氣並告知其再給三次機會，若始終不吹成功將送拒測。 本院卷55頁 
【檔案12】
影片時間 勘驗內容 卷證出處 00:00:00 　 ～ 00:01:58 影像描述： 吳錦隆要求更換吹管，(00:00:12)員警為其更換新吹管後對其酒測。員警表示吳錦隆酒測值為0.35，員警操作置放於警車引擎蓋上之酒測機器，但鏡頭並未拍攝到酒測儀器畫面。 對話譯文： 員警：不要跟你講那麼多了啦。不要浪費大家時間。 吳錦隆：你們怎麼不用那個東西包一下?你們換一支，你們換一支那個。 員警：換一支啥啦。 吳錦隆：我真正有吹。 員警：不然再換一支吹嘴嘛。阿你要新的嘛。來啊。 (此時背景有塑膠袋聲) 員警：那個跟吹嘴沒關係啦。 吳錦隆：我若沒有吹，我現自殺死。 員警：我最後給你三次機會而已。我不要跟你說那麼多了啦。我開拒測我是很會開啦。跟我在那邊三哭二哭，來。新欸喔。大力吹。 吳錦隆：啊我吹成這樣。你說我沒吹? 員警：機器就沒反應咩。你麥講那些啦。來啦。 吳錦隆：機器沒反應跟我有什麼關係啦?你機器有關係嗎?你還有換一支，你自己吹吹看。會不會你的機器... 員警：緊欸啦。來啦。 (吳錦隆對酒測儀吹氣) 員警：有夠。安捏氣差一點點。這樣才是有吹。 吳錦隆：安捏是不是你欸... 員警：好啦。我換了我換了。三至五秒鐘。你差一點點。來。大力吹。 (吳錦隆對酒測儀吹氣) 員警：擱來擱來。安捏不就好了?剛剛用那麼久? 吳錦隆：真正剛剛那支就塞住。 員警：好啦好啦。我換了。我就照你的意思了。 員警：0.35。公共危險。我跟你講你的權利吼。 (員警告以吳錦隆權利事項) 員警：你涉及公共危險。來。跟我們回去做筆錄吧。啊就遇到了。該怎樣就該怎樣。 吳錦隆：你剛剛那支呢?我吹那麼多次。員警：那跟那個沒有關係啦。 吳錦隆：啊這個東西這裡就塞住。 員警：啊就換新的給你了。啊不然要怎樣啦。 吳錦隆：安捏就不要。我要再吹一次。我要再要求...這就塞住。我有吹。 員警：好了吹出來了不可能再吹第二次啦。法律規定就是這樣啦。 本院卷55-58頁 00:01:58～ 00:03:00 影像描述： (00:02:10)員警以機器列印出酒測值紙本，鏡頭拍攝到酒測值為0.35mg/l。鏡頭停留在警車旁，吳錦隆持續對警員表示他真的有吹氣。 對話譯文： 吳錦隆：我不承認。我真的有吹。你們這個東西塞住。我吹那麼多次你們說我沒吹?大哥。 員警：你要給我玩硬的嗎? 吳錦隆：我不是要跟你玩硬的。我說真的。你們用這種東西，我吹那麼多次，吹到將我所有的酒氣都吹出來。變0.35。你們安捏，你們安捏說的過去嗎? 員警：就換新的啊。你嫌那支不好我又分一支新的給你。 吳錦隆：啊我就有吹你們硬爭辯我沒吹。啊這個東西... 員警：啊現在吹出來了啊。 吳錦隆：這個塞住你要叫我吹?大欸。這塞住你叫我吹? 員警：啊現在換新的。你說那些要衝啥捏。 吳錦隆：你安捏我不要。 員警：確實這兩支都新欸啦。你麥安捏...你自己跟檢仔說啦。 吳錦隆：我就有吹你們說我沒吹。 員警：真的啦。這兩支都新欸啦。 吳錦隆：我就有吹你們說我沒吹。我吹成這樣你們說我沒吹? 員警：好啦好你很配合。真正很配合，好不好? 吳錦隆：我就有吹你們說我沒吹。我吹成這樣你們說我沒吹?這樣我不要。你們若這樣我要...我要... 本院卷57-58頁 
【檔案13】
影片時間 勘驗內容 卷證出處 00:00:00～ 00:01:01 影像描述： 員警再次向吳錦隆說明其酒測值達0.35，詢問其是否要再酒測單上簽名，吳錦隆拒簽。員警將酒測單放在酒測盒上，向吳錦隆表示將上銬。 對話譯文： 員警：沒關係。你可以去申訴。你去檢仔那邊說。 吳錦隆：我不是要申訴。你再給我喝一罐酒。我來吹。 員警：法律規定吹出來就吹出來了。 吳錦隆：不要不要。安捏不要。你們叫我吐腸頭(音譯)吹6、7次。 員警：(00:00:14)吳錦隆。你酒測值0.35，涉及公共危險。好不好?了解嗎? (員警告以吳錦隆權利事項) 員警：你要簽名嗎?這張酒測單0.35，你要簽名嗎? 吳錦隆：我不簽名。 員警：拒測嘛吼。你要拒簽嗎? 吳錦隆：我不簽名。 員警：拒測嘛。來我給你寫拒簽喔。 吳錦隆：你們用一個這個叫我吹。我吹到吐腸頭(音譯)，我放給暈，我還有高血壓。 員警：好啦好啦。你跟檢仔說啦。先銬起來。來。手來。手。 員警：給拎北安捏有欸沒欸。手。手來。 本院卷58-59頁 00:01:01～ 00:03:00 影像描述： 員警再次詢問吳錦隆是否要簽名，吳錦隆拒簽，(00:01:07)員警將酒測單上寫上拒簽。員警打開警車車門，請吳錦隆上車。對話譯文： 員警：我再問你一次。你要不要簽名?你拒簽。你跟檢察官講。 吳錦隆：我不簽我吹很多次。 員警：你不簽嘛吼。 吳錦隆：我跟你要求再水一罐給我喝。 員警：不可能啦。你吹完了現在又給我講這個。拒簽吼?吳錦隆? 員警：拒簽啦。不要浪費大家的時間。 吳錦隆：我不給你簽。你們用一個東西這樣。我沒帶手機。 員警：好啦。吳老大。你的...那個權利吼，警察有跟你講了吼。對不對?阿你要聽清楚吼。你現在依公共危險罪吼...逮捕吼對不對? (員警告知吳錦隆權利事項) 吳錦隆：我有吹。 員警：我們又沒說你沒吹。啊就吹出來了阿。 吳錦隆：你...你單子給我，我簽名。 員警：你不是說不要簽? 吳錦隆：蝦咪名? 員警：等下...我做筆錄我的名字啦。現在擱講要簽。你到底是要怎樣咧? 吳錦隆：我拿我的安全帽啦。 員警：來我幫你拿。 (以下對話略) 本院卷59-60